【裁判字號】    89,毒抗,946
【裁判日期】    890831
【裁判案由】    毒品危害防制條例
【裁判全文】
臺灣高等法院刑事裁定                            八十九年度毒抗字第九四六號
    抗  告  人
    即  聲請人  臺灣桃園地方法院檢察署檢察官
    被      告  乙○○
右抗告人因被告違反毒品危害防制條例案件，不服臺灣桃園地方法院八十九年度毒聲
字第五育九三號，中華民國八十九年八月三十一日裁定（臺灣桃園地方法院檢察署八
十九年度毒偵字第一九六七號）提起抗告，本院裁定如左：
    主  文
原裁定撤銷。發回臺灣桃園地方法院。
    理  由
一、聲請意旨略以：被告乙○○曾因毒品案件，經依臺灣桃園地方法院八十七年度毒
    聲字第二一三五號裁定送觀察、勒戒，結果無繼續施用毒品傾向，由台灣桃園地
    方法院檢察署檢察官於民國八十七年十月二十八日以八十七年度偵字第一五一九
    一號不起訴處分確定。猶不知悛悔，於五年內之八十九年三月二十八日，在其台
    北縣林口鄉○○村○○○街三巷六號二樓之四住處，非法施用第二級毒品安非他
    命一次，嗣於八十九年三月二十八日二十三時三十分許，在桃園縣蘆竹鄉○○路
    與新南路口附近查獲，並扣得吸食器一組，有不起訴處分書一件及桃園縣衛生局
    不法藥物尿液檢定書一紙附卷可稽，爰依毒品危害防制條例第二十條第一項（應
    係第二十條第三項前段之誤）及觀察勒戒處分執行條例第三條第一項、第二項規
    定，聲請裁定將被告送勒戒處所觀察、勒戒等語。
二、經查，被告前因施用毒品案件，先後經臺灣桃園地方法院檢察署於八十七年十月
    二十八日以八十七年度偵字第一五一九一號為不起訴處分及臺灣板橋地方法院檢
    察署於八十八年六月四日以八十八年度偵字第二四七五號為不起訴處分，被告嗣
    又有聲請意旨所載施用毒品犯行，經檢察官認屬施用毒品三犯，於八十九年三月
    二十九日聲請臺灣桃園地方法院裁定令入戒治處所施以強制戒治，臺灣桃園地方
    法院八十九年三月三十日以八十九年度毒聲字第二三三三號裁定將被告送勒戒處
    所觀察勒戒，經檢察官提起抗告，復經臺灣桃園地方法院於八十九年四月一日以
    八十九年度毒聲字第二三三三號撤銷原裁定，准許被告令入戒治處所施以強制戒
    治一年，有上開不起訴處分書二件、聲請書一件、抗告書一件及裁定書二件附卷
    足憑（見甲○八十九年度毒偵字第一九六七號偵查卷）。惟上開臺灣板橋地方法
    院檢察署八十八年六月四日八十八年度偵字第二四七五號所為不起訴處分，係以
    被告經臺灣桃園地方法院八十七年度毒聲字第二一三五號裁定送臺灣桃園看守所
    附設戒治處所觀察勒戒後，認無繼續施用毒品傾向，經該署以八十七年度偵字第
    一五一九一號不起訴處分為由，有該不起訴處分書二件可按；復查，臺灣板橋地
    方法院檢察署八十八年六月四日八十八年度偵字第二四七五號案件，非以被告施
    用毒品，經台灣桃園地方法院檢察署於八十七年十月二十八日以八十七年度偵字
    第一五一九一號不起訴處分後，五年內再犯毒品危害防制條例第十條之罪，經觀
    察勒戒後，認無繼續施用毒品之傾向所為之不起訴處分（毒偵卷參照），難謂係
    「再犯」性質，事實上亦未另對被告裁定施以觀察勒戒，該案件所為之不起訴處
    分於法即有違誤。再者，台灣板橋地方法院檢察署八十八年六月四日八十八年度
    偵字第二四七五號不起訴處分，既非「再犯」，則台灣桃園地方地方法院檢察署
    認本件係「三犯」，於八十九年三月二十九日將被告裁定令入戒治處所施以強制
    戒治，而台灣桃園地方法院於八十九年四月一日以八十九年度毒聲字第二三三三
    號撤銷原裁定，准被告令入戒治處所施以強制戒治一年，於法均有未合。
三、綜上所述，本件被告乙○○曾因施用毒品案件，經臺灣桃園地方法院八十七年度
    毒聲字第二一三五號裁定送觀察、勒戒，認無繼續施用毒品傾向，由台灣桃園地
    方法院檢察署檢察官於民國八十七年十月二十八日以八十七年度偵字第一五一九
    一號不起訴處分確定後，於五年內再犯施用毒品之罪，應依毒品危害防制條例第
    二十條第三項前段之規定辦理。原審未察，誤認被告係經「二次」裁定觀察勒戒
    後，認無繼續施用毒品傾向，分別為不起訴處分，逕以本件為施用毒品之「三犯
    」，且就檢察官原應聲請觀察勒戒，誤為聲請強制戒治，原審亦誤為准予強制戒
    治之違法裁定，疏未審認辨明，以本件聲請係就被告同一施用毒品犯行已准予強
    制戒治後再次聲請觀察勒戒予以駁回，於法即有可議。檢察官抗告意旨執此指摘
    原裁定不當，為有理由，自應由本院將原裁定撤銷，發回臺灣桃園地方法院更為
    適法之裁定。
據上論斷，應依刑事訴訟法第四百十三條，判決如主文。
中    華    民    國    八十九    年     十         月    三十一        日
                          臺灣高等法院刑事第二十二庭
                              審判長法  官  許  正  順
                                    法  官  林  明  俊
                                    法  官  邱  同  印
右正本證明與原本無異。
不得抗告。
                                    書記官  莊  昭  樹
中    華    民    國    八十九    年     十一       月      二          日


司法院資訊處製作；財團法人民間司法改革基金會備份。
